# 关于储备业务的核算

提问人：zd241 时间：2022-04-25 16:55:01
陈老师，您好。
我公司承担中央和地方的药品储备任务，在储备业务的核算过程中，我们遇到了如下几类场景，关于总额法和净额法的财务处理有如下的讨论。背景介绍如下：：收收 储 （（按照按照 药 械械 储备 管理部管理部门 制定的年度 储备计 划，划，以不低于 约 定比例采 购储备药 械的械的 过 程程），）， 储备药 械的出售包括 2 种情况，第一种情况是调拨：即按照政府相关部门调拨指令（标明销售对象、销售数量、销售价格）
的要求，公司按照调拨指令进行销售。第二种情况是轮储的销售，为了保证货物处于安全有效期内，对物资实施动态管理，临近效期的产品将按照市场化原则对外销售，销售后按照要求再补充齐备相关的储备货物。
情况 1 ：政府提供储备资金、政府指定货物的型号、数量，我司按照市场化的原则进行采购。销售的时候，无论是轮储还是调拨，只是销售对象的情况不同（调拨需要按照政府指定的客户进行销售，轮储是可以自主决定销售的对象），销售的价格均是市场化执行。我公司的利润来源就是存货购销的差额。
情况 2 ：政府提供储备资金、政府指定货物的型号、数量，我司按照市场化的原则进行采购。政府按照15%的储备资金给予补贴，我公司不承担价格波动风险，政府不提供仓储费和人员费用补偿。我公司利润来源就是固定的15%的补偿款。
情况 3 ：政府不提供储备资金、政府指定货物的型号、数量，我司按照市场化的原则进行采购。对外销售的过程中，无论是轮储还是调拨，只是销售对象的情况不同（调拨需要按照政府指定的客户进行销售，轮储是可以自主决定销售的对象），我司按照市场化的原则进行销售，同时政府提供7.25%的贴息补助。我公司的利润来源就是7.25%的贴息以及存货购销的差额。
我认为：在情况1-调拨模式下，我公司承担了货物价格波动的风险，但是销售的对象由政府指定，不知道能否按照全额法确认销售收入。在情况1-动态轮储模式下，我公司承担货物价格波动风险，且销售的对象由我公司自主决定，可以按照全额法确认收入。
情况 2 的模式下，我公司不承担价格波动的风险，应该按照净额法确认收入。
情况 3 的模式跟情况 1 的模式基本类似。
请陈老师指教。

回答人：chenyiwei
根据四部委《关于严格执行企业会计准则 切实做好企业 2021 年年报工作的通知》（财会[2021]32号）：
当企业向客户销售商品涉及其他方参与其中时，企业不应仅局限于合同的法律形式，而应当综合考虑所有相关事实和情况，评估特定商品在转让给客户之前是否控制该商品，确定其自身在该交易中的身份是主要责任人还是代理人。控制该商品的，其身份为主要责任人，用总额法确认收入；不控制该商品的，其身份为代理人，用净额法确认收入。部分行业如贸易、百货、电商等应予以特别关注，应当严格按照新收入准则的相关规定进行判断和会计处理。
为便于准则实施，企业在判断时通常也可以参考如下三个迹象：企业承担向客户转让商品的主要责任；企业在转让商品之前或之后承担了该商品的存货风险；企业有权自主决定所交易商品的价格。需要强调的是，企业在判断其是主要责任人还是代理人时，应当以该企业在特定商品转移给客户之前是否能够控制该商品为原则，上述三个迹象仅为支持对控制权的评估，不能取代控制权的评估，也不能凌驾于控制权评估之上，更不是单独或额外的评估。
储备业务是企业代政府执行的职能，尽管其中可能涉及一些市场化的操作，但一般涉及的是储备物资轮换等特定场合，一般情况下企业不得自行动用，也就是企业不能自主决定存货的处置或使用，并从中获取绝大部分经济利益。因此我理解不论何种业务模式，但储备业务采用净额法的可能性更大。
建议进一步了解：本企业作为承担单位，在多大程度上有权自主决定储备物资的采购、销售方面的决策，以及享有或承担其价差收益或价格波动风险。